【裁判字號】    95,台非,119
【裁判日期】    950608
【裁判案由】    違反毒品危害防制條例
【裁判全文】
最高法院刑事判決              九十五年度台非字第一一九號
    上  訴  人  最高法院檢察署檢察總長
    被      告  甲○○
                        33號.
                        （現於台灣高雄第二監獄執行中）
上列上訴人因被告違反毒品危害防制條例案件，對於台灣屏東地
方法院中華民國九十四年八月十八日第一審確定刑事簡易判決（
九十四年度簡字第九八三號，起訴案號：台灣屏東地方法院檢察
署九十四年度毒偵字第一三三三號），認為違背法令，提起非常
上訴，本院判決如下：
    主  文
原判決關於違背法令部分撤銷。
    理  由
非常上訴理由稱：「按依法應於審判期日調查之證據而未予調查
者，其判決當然為違背法令，刑事訴訟法第三百七十九條第十款
定有明文。又判決不適用法則或適用不當者，為違背法令，刑事
訴訟法第三百七十八條亦有明文。而刑法第四十條前段規定：「
沒收於裁判時併宣告之」，按沒收為從刑之一種，與主刑有從屬
關係，依主從不可分原則，應於裁判時附隨於主刑而宣告，而查
獲之第一、二級毒品，不問屬於犯人與否，均沒收銷燬之，毒品
危害防制條例第十八條第一項前段定有明文。經查：原判決認定
被告甲○○基於施用第二級毒品甲基安非他命之概括犯意，自民
國九十三年五月一日起至九十四年七月二十二日十五時止，多次
連續施用甲基安非他命，而論以連續施用第二級毒品罪，判處有
期徒刑五月，惟被告於九十四年七月二十二日十五時施用第二級
毒品甲基安非他命，係於九十四年七月二十三日十五時十分許，
在屏東縣內埔鄉○○村○○路○段二之一號前為警查獲，並扣得
甲基安非他命一小包毛重零點零一公克（台灣屏東地方法院檢察
署扣押物品清單誤植為零點一公克，見九十四年毒偵字第一九二
○號偵查卷第二三至第二八頁之扣押物品清單、屏東縣警察局內
埔分局案件移送書及毒品初步檢驗報告單，並經台灣屏東地方法
院檢察署檢察官於移送併案意旨書載明），此甲基安非他命乃屬
應強行沒收銷燬之物，原審應於裁判時附隨於主刑而為宣告，乃
原判決就此部分之安非他命未予調查審認，而未於被告之犯罪事
實內明白記載，致漏未將此部分之安非他命宣告沒收，依上開說
明，原判決自有應調查之證據未調查及判決不適用法則之違法。
案經確定，爰依刑事訴訟法第四百四十一條、第四百四十三條提
起非常上訴，以資糾正。」等語。
本院按判決不適用法則或適用不當者，為違背法令，刑事訴訟法
第三百七十八條定有明文。又查獲之第一、二級毒品，不問屬於
犯人與否，均沒收銷燬之，毒品危害防制條例第十八條第一項前
段亦有明定。此項規定，係採義務沒收銷燬主義，法院無自由裁
量之權。本件原判決認定被告甲○○前因施用毒品案件，經強制
戒治期滿，由台灣高雄地方法院檢察署檢察官於八十九年十月三
十日以八十九年度戒毒偵字第一一四四號為不起訴處分確定後，
復因施用毒品案件，經送強制戒治，並由台灣高雄地方法院檢察
署檢察官提起公訴，嗣於九十年九月十日，由台灣高雄地方法院
判決以管轄錯誤移轉台灣屏東地方法院審理，經台灣屏東地方法
院以九十年度訴字第八○一號判處有期徒刑八月確定，並於九十
三年四月三十日縮短刑期執行完畢。詎其仍不思戒除惡習，復於
上開強制戒治期滿後五年內，基於施用第二級毒品甲基安非他命
之概括犯意，自九十三年五月一日出獄後某日起至九十四年七月
二十二日十五時許止，以玻璃球燒烤之方式，連續在屏東縣內埔
鄉通賢巷三號空屋或屏東縣內埔鄉○○村○○道路旁或屏東縣內
埔鄉○○村○○路二一二號孫進順住處等處，施用第二級毒品甲
基安非他命多次。嗣為警於（一）九十四年五月二十日十一時許
，在屏東縣內埔鄉通賢巷三號空屋處查獲，並扣得甲基安非他命
二包（毛重三二點四公克）、海洛因一包（毛重一公克）；（二
）九十四年六月十四日十二時四十分許，在屏東縣內埔鄉○○村
○○路二一二號孫進順住處查獲；（三）九十四年七月二十三日
十五時十分許，在屏東縣內埔鄉○○村○○路○段二之一號前查
獲等情，而依毒品危害防制條例第十條第二項論處被告罪刑。惟
被告於九十四年七月二十二日十五時施用第二級毒品甲基安非他
命，係於同年七月二十三日十五時十分許，在屏東縣內埔鄉○○
村○○路○段二之一號前為警查獲，並扣得甲基安非他命一小包
毛重零點零一公克（見台灣屏東地方法院檢察署九十四年毒偵字
第一九二○號偵查卷第二三至第二八頁之扣押物品清單、屏東縣
警察局內埔分局案件移送書及毒品初步檢驗報告單），此甲基安
非他命乃屬應義務沒收銷燬之物，原審應於裁判時附隨於主刑而
為宣告，乃原判決就此部分之安非他命未予調查審認，而未於被
告之犯罪事實內明白記載，致漏未將此部分之安非他命諭知沒收
銷燬，該判決關於未宣告沒收銷燬部分，顯屬不適用法則之違背
法令，案經確定，非常上訴意旨執以指摘，為有理由，惟原判決
尚非不利於被告，應由本院將原判決關於未宣告沒收銷燬違背法
令部分撤銷，以資糾正。至扣案甲基安非他命（毛重零點零一公
克）係屬違禁物，宜由檢察官單獨聲請宣告沒收，併此敘明。
據上論結，應依刑事訴訟法第四百四十七條第一項第一款前段，
判決如主文。
中    華    民    國  九十五  年    六    月    八    日
                      最高法院刑事第五庭
                          審判長法官  莊  登  照
                                法官  洪  明  輝
                                法官  黃  一  鑫
                                法官  林  秀  夫
                                法官  徐  昌  錦
      本件正本證明與原本無異
                                      書  記  官
中    華    民    國  九十五  年    六    月   十四   日
                                                      v


司法院資訊處製作；財團法人民間司法改革基金會備份。
